【裁判字號】    97,交聲更,18
【裁判日期】    970915
【裁判案由】    違反道路交通管理處罰條例
【裁判全文】
臺灣桃園地方法院交通事件裁定        97年度交聲更字第18號
原處分機關  臺北市交通事件裁決所
異  議  人
即受處分人  甲○
上列受處分人因違反道路交通管理處罰條例案件，對於臺北市交
通事件裁決所97年2 月18日北市裁四字第裁22-Z00000000號違反
道路交通管理事件裁決書所為之處分聲明異議，經本院於97年6
月30日以97年度交聲字第599 號裁定原處分撤銷，異議人不罰，
嗣經原處分機關提起抗告，經臺灣高等法院於97年7 月24日以97
年度交抗字第868 號撤銷原裁定並發回本院，本院更為裁定如下
：
    主  文
原處分撤銷。
甲○汽車駕駛人，行駛於高速公路，不遵行車管制之管制規則而
未保持安全距離，處罰鍰新臺幣參仟元，並記違規點數壹點。
    理  由
一、原處分意旨略以：受處分人甲○所有車號7D-1790 號自用小
    客車（下稱系爭小客車）於民國96年7 月31日下午4 時36分
    許，在國道一號高速公路北上53.9公里處，因未依規定與前
    車保持安全距離，致追撞前方車牌號碼4187-DH 號自用小客
    車，遭內政部警政署國道公路警察局第一警察隊（下稱舉發
    機關）以Z00000000 號舉發違反道路交通管理事件通知單(
    下稱系爭舉發通知單）逕行舉發，舉發機關因第一次投遞未
    達，復再次寄送並留置於駕籍地郵局完成寄存送達程序，受
    處分人因逾期未繳納罰鍰，經臺北市交通事件裁決所（下稱
    原處分機關）於97年2 月18日開具北市裁四第裁22-Z000000
    00號裁決書（下稱系爭裁決書），以汽車行駛高速公路未依
    規定與前車保持安全距離之舉發違規事實，依道路交通管理
    處罰條例33條第1 項第2 款，罰鍰新台幣（下同）6,000 元
    ，並依同條例第63條第1 項記違規點數1 點。
二、聲明異議意旨略以：系爭舉發通知單寄送至台北市○○區○
    ○街2 號4 樓，致受處分人未收到該舉發通知單，此為舉發
    機關之疏失，並非受處分人刻意不到案，不應據此引用違反
    道路交通管理事件統一裁罰基準及處理細則第44條逕行裁決
    ，又系爭裁決書並未附加科學儀器或相片佐證，爰聲請應提
    出佐證或撤銷系爭裁決書云云。
三、按「汽車行駛於高速公路、快速公路或設站管制之道路，不
    遵守使用限制、禁止、行車管制及管理事項之管制規則而有
    下列情形之一者，處汽車所有人新臺幣三千元以上六千元以
    下罰鍰，並禁止其行駛：一、…。二、未保持安全距離。三
    、…。」、「汽車駕駛人有下列各款所列條款之一，除依原
    條款處罰鍰外，並於記點：一、有第三十三條第一項、…。
    」者，道路交通管理處罰條例第33條第1 項第2 款、63條第
    1 項第1 款定有明文；次按「處理違反道路交通管理事件，
    有關文書送達之程序，依行政程序法之規定」，違反道路交
    通管理事件統一裁罰基準及處理細則第5 條訂有明文；復按
    「送達，於應受送達人之住居所、事務所或營業所為之。但
    在行政機關辦公處所或他處會晤應受送達人時，得於會晤處
    所為之。」、「於應送達處所不獲會晤應受送達人時，得將
    文書付與有辨別事理能力之同居人、受僱人或應送達處所之
    接收郵件人員。」、「送達不能依前二條規定為之者，得將
    文書寄存送達地之地方自治或警察機關，並作送達通知書兩
    份，一份黏貼於應受送達人住居所、事務所、營業所或其就
    業處所門首，另一份交由鄰居轉交或置於該送達處所信箱或
    其他適當位置，以為送達。前項情形，由郵政機關為送達者
    ，得將文書寄存於送達地之郵政機關。寄存機關自收受寄存
    文書之日起，應保存三個月。」，行政程序法第72條第1 項
    、第73條第1 項、第74條均有明文。
四、經查：
    (一)受處分人自93年11月12日即已遷入「桃園縣蘆竹鄉○○路
    56號10樓」，且其所有之車號7D-1790 號自小客車駕籍地亦
    登記設在「桃園縣蘆竹鄉○○路56號10樓」，業據受處分人
    陳明在卷，並有法務部戶役政連結作業系統個人基本資料查
    詢結果、車號查詢汽車車籍、汽 (機)車 過戶登記書、本院
    電話紀錄查詢表各1 份在卷可查，然原舉發單位內政部警政
    署國道公路警察局第一警察隊將本件舉發違反道路交通管理
    事件通知單，掛號郵寄至「台北市○○區○○街2 號4 樓」
    ，因招領逾期遭郵局退回，遂於96年11月29日再以同一地址
    以掛號郵件送達，嗣因未會晤應受送達之人、有辨別事理能
    力之同居人、受雇人或應送達處所之接收郵件人員，乃以寄
    存送達方式，寄存於木柵郵局，以完成舉發違反道路交通管
    理事件通知單送達等情，有內政部警政署國道公路警察局第
    一警察隊97年3 月13日公警一交字第0970170903號函及送達
    證書影本各1 份附卷可稽，是本件舉發單位郵寄上開通知單
    之地址既非受處分人當時之住居所，復未依法查詢受處分人
    之最新住居所地址重新送達，自不得逕以認定合法送達於受
    處分人。
    (二)受處分人甲○駕駛系爭小客車於96年7 月31日下午4 時36
    分許，在國道一號高速公路北上53.9公里處，因未依規定與
    前車保持安全距離，致追撞前方車牌號碼4187-DH 號自用小
    客車，受處分人當時之行車速率約50至60公里，按高速公路
    及快速公路交通管制規則第6 條規定之前後兩車間之行車安
    全距離規定計算，應與前車保持25至30公尺之行車安全距離
    ，惟異議人當時所駕駛之上開小客車與前車之車距僅約10公
    尺，未保有前述行車安全距離，有警察局道路交通事故調查
    卷宗（內含道路交通事故現場圖、調查報告表、談話紀錄表
    3 份、現場照片12張）在卷可查，受處分人違規事實堪以認
    定。
五、綜上所述，本件受處分人確有上開違規事實，惟違規通知單
    及原處分之送達均非適法，原處分機關於受處分人未受通知
    其應到案日期、處所、繳納期限前，逕裁決受處分人最高額
    之處罰，即有不當，受處分人執此聲明異議，非無理由，故
    應由本院將原處分撤銷，並審酌異議人違規情節之輕重，依
    道路交通管理處罰條例第33條條第1 項、第63條第1 項第1
    款及違反道路交通管理事件統一裁罰基準表之規定，量處如
    主文第2 項所示之處罰。
據上論斷，應依道路交通管理處罰條例第87條第2 項、道路交通
案件處理辦法第20條前段，裁定如主文。
中    華    民    國    97    年    9     月    15    日
                    交通法庭  法  官    陳添喜
以上正本證明與原本無異。
如不服本裁定，應於裁定送達後5 日內向本院提出抗告狀。
                              書記官    劉玉梅
中    華    民    國    97    年    9     月    15    日


司法院資訊處製作；財團法人民間司法改革基金會備份。
